臺灣基隆地方法院民事裁定  
111年度監宣字第88號
聲  請  人  王苡霏  

相對人即受
監護宣告人  王郁芹  

利害關係人  蘇寶蓮  

上列聲請人聲請對相對人監護宣告事件，本院裁定如下：
    主    文
宣告王郁芹（女、民國00年0月00日生、身分證統一編號：Z0000
00000號）為受監護宣告之人。
選定王苡霏（女、民國00年0月00日生、身分證統一編號：Z0000
00000號）為受監護宣告之人之監護人。
指定蘇寶蓮（女、民國00年0月00日生、身分證統一編號：Z0000
00000號）為會同開具財產清冊之人。
聲請費用新臺幣壹仟元由受監護宣告之人負擔。
    理    由
一、聲請意旨略以：聲請人之姊即相對人王郁芹因重度殘障，致
    不能為意思表示或受意思表示，為此聲請對其為監護之宣告
    ，並聲請選任聲請人為監護人及指定利害關係人蘇寶蓮為會
    同開立財產清冊之人等語。
二、按對於因精神障礙或其他心智缺陷，致不能為意思表示或受
    意思表示，或不能辨識其意思表示之效果者，法院得因本人
    、配偶、四親等內之親屬、最近一年有同居事實之其他親屬
    、檢察官、主管機關或社會福利機構之聲請，為監護之宣告
    ，民法第14條第1項定有明文。次按受監護宣告之人應置監
    護人；法院為監護之宣告時，應依職權就配偶、四親等內之
    親屬、最近一年有同居事實之其他親屬、主管機關、社會福
    利機構或其他適當之人選定一人或數人為監護人，並同時指
    定會同開具財產清冊之人；法院選定監護人時，應依受監護
    宣告之人之最佳利益，優先考量受監護宣告之人之意見，審
    酌一切情狀，並注意下列事項：一受監護宣告之人之身心狀
    態與生活及財產狀況。二受監護宣告之人與其配偶、子女或
    其他共同生活之人間之情感狀況。三監護人之職業、經歷、
    意見及其與受監護宣告之人之利害關係。四法人為監護人時
    ，其事業之種類與內容，法人及其代表人與受監護宣告之人
    之利害關係，民法第1110條、第1111條第1項及第1111條之1
    亦分別定有明文。
三、經查：
  ㈠聲請人主張之前揭事實，業據其提出戶籍謄本、中華民國身
    心障礙證明為證。復經本院囑託長庚醫療財團法人基隆長庚
    紀念醫院就相對人之精神狀態予以鑑定，鑑定結果略以：王
    女（即相對人）自小因「腦炎」造成腦部功能嚴重受損，發
    展遲緩，語言表達功能缺損，達「重度智能障礙」之程度，
    病情持續至今，未有明顯改善。其生活狀況及現在身心狀態
    經檢查結果：臥床，無法正常行走，雙眼無神，對外界事務
    之適當知覺理會能力嚴重缺損，思覺失調，接受、維持及保
    存外界訊息之能力嚴重缺損，語言表達功能缺損，無法與人
    正常溝通及交流，日常生活無法自理，需專人24小時全日照
    護，無經濟活動能力，社會功能嚴重缺損。綜合以上所述，
    王女之過去生活史、疾病史、身體檢查及精神狀態檢查結果
    ，認目前王女因「重度智能障礙」，心理年齡在三歲以上至
    未滿六歲之間，致其為意思表示、受意思表示和辨識其意思
    表示效果之能力已達「完全不能」之程度，可為「監護宣告
    」等語，有長庚醫療財團法人基隆長庚紀念醫院111年10月1
    8日長庚院基字第1111000067號函附精神鑑定報告書乙件在
    卷可按。綜合上情，足認相對人確因心智缺陷，已達不能為
    意思表示或受意思表示之程度。從而，聲請人聲請對相對人
    為監護之宣告，為有理由，應予准許。
  ㈡本院參酌上開鑑定報告、聲請人之主張及本院調查結果，認
    聲請人王苡霏為相對人之妹，與相對人關係密切，自適宜擔
    任相對人之監護人；而利害關係人蘇寶蓮為相對人之母，亦
    為相對人之至親，且有擔任開具財產清冊之人之意願，業據
    其到庭陳述明確（見本院111年11月15日訊問筆錄），參以
    相對人最近親屬即聲請人、利害關係人、相對人之阿姨魏秀
    琴、舅舅魏魏漢、魏魏芳、伯父王連貴、堂妹王怡蘋均同意
    由聲請人擔任相對人之監護人、利害關係人擔任開具財產清
    冊人，有親屬會議同意書在卷可稽。本院審酌上情，認由聲
    請人擔任監護人，應符合受監護宣告之人之最佳利益，爰選
    定聲請人為監護人，並指定蘇寶蓮為會同開具財產清冊之人
    。另監護人王苡霏應依據民法第1113條準用同法第1099條第
    1項之規定，對於受監護宣告之人即相對人之財產，會同蘇
    寶蓮於2個月內開具財產清冊，並陳報法院，併此敘明。
四、依家事事件法第164條第2項，裁定如主文。
中　　華　　民　　國　　111 　年　　11　　月　　29　　日
                   家事法庭     法  官　黃永定  
以上正本係照原本作成。
如對本裁定抗告須於裁定送達後10日內向本院提出抗告狀。
中　　華　　民　　國　　111 　年　　11　　月　　29　　日
                                書記官　佘筑祐